臺灣臺南地方法院民事裁定
110年度家聲字第84號
聲  請  人  鄧發祥
代  理  人  丁士哲律師
相  對  人  劉清顏
代  理  人  鄧美榮
            鄧美玲
上列當事人間聲請給付扶養費事件，本院裁定如下：
    主  文
一、聲請駁回。
二、聲請費用新臺幣1,000元由聲請人負擔。
    理  由
一、聲請人聲請意旨略以：聲請人因罹患腦中風，身體健康狀況
    不佳、行動不便，無法工作無謀生能力，亦無可供維持生活
    之財產，相對人為聲請人之母，依法應對聲請人負扶養義務
    ，爰依法請求相對人給付扶養費等語，並聲明：相對人應自
    民國110年4月1日起至聲請人死亡止，按月於每月1日前，給
    付聲請人扶養費新臺幣（下同）20,114元，如不足1月者，
    按當月實際日數與當月天數比例計算，如遲誤1期未履行或
    未完全履行，其後之12期視為亦已到期。
二、相對人答辯意旨略以：相對人罹患高血壓、糖尿病、心律不
    整、高血脂等疾病，身體狀況不佳，並無收入，且相對人為
    中低收入戶，亦無財產，故相對人本身亦不能維持生活而無
    謀生能力，有賴其女鄧美榮扶養，聲請人於20多年前將相對
    人名下房屋抵押貸款，之後音訊全無，任由其債權人向相對
    人追討債務，造成相對人身心壓力及恐懼，且聲請人20多年
    來，與相對人毫無聯絡，亦未扶養相對人，自不得請求相對
    人給付扶養費等語資為抗辯。
三、本院之判斷：
（一）按直系血親相互間，互負扶養義務；直系血親尊親屬為直
      系血親卑親屬之第二順序扶養義務人，且以親等近者先負
      扶養義務；受扶養權利者，以不能維持生活而無謀生能力
      者為限，觀諸民法第1114條第1款、第1115條第1項第2款
      、第2項、第1117條第1項分別規定甚明。查相對人為聲請
      人之母，而聲請人並無子女，其父親鄧春粦已死亡，有其
      戶籍謄本、除戶謄本各1件在卷可按（見本院司家非調字
      卷第15、17、139頁），可知聲請人為相對人之一親等直
      系血親卑親屬，因聲請人無子女，故相對人目前在對聲請
      人負扶養義務之第一順序；而依聲請人108年度稅務電子
      閘門財產所得調件明細表記載，聲請人僅1筆51,700元之
      薪資所得，名下無財產，足認聲請人目前確實不能維持生
      活，而聲請人罹患腦中風，呈無法工作狀態，有聲請人提
      出之郭綜合醫院診斷證明書1份在卷可按（見本院司家非
      調字卷第19頁），足見聲請人確實不能維持生活而無謀生
      能力，揆諸上開說明，相對人對聲請人負有法定扶養義務
      ，首堪認定。
（二）次按因負擔扶養義務而不能維持自己生活者，免除其義務
      ，民法第1118條前段定有明文。查聲請人固請求相對人給
      付扶養費，惟相對人抗辯其目前已不能維持自己生活，有
      賴其女鄧美榮扶養之事實，為聲請人所自認（見本院司家
      非調字卷第181頁），依上開規定，本院自應免除相對人
      對聲請人之扶養義務。從而，聲請人本件聲請，即無理由
      ，應予駁回。
四、綜上所述，聲請人請求相對人給付扶養費，因本院應依民法
    第1118條前段規定免除相對人對聲請人之扶養義務，故聲請
    人本件聲請，即無理由，應予駁回，爰裁定如主文第1項所
    示。
五、依家事事件法第97條，非訟事件法第21條第2項、第24條第1
    項，民事訴訟法第95條、第78條，裁定如主文。
中　　華　　民　　國　　110 　年　　10　　月　　4 　　日
                  家事法庭  法  官  游育倫
如對本裁定抗告須於裁定送達後10日內向本院提出抗告狀，並繳
納抗告費及附具繕本。
中　　華　　民　　國　　110 　年　　10　　月　　5 　　日
                            書記官  李鎧安